【裁判字號】    99,訴,4341
【裁判日期】    991122
【裁判案由】    損害賠償
【裁判全文】
臺灣臺北地方法院民事判決              99年度訴字第4341號
原      告  謝麗珠
被      告  呂春美
            劉陳娥
            盧筱筠檢察官
            林翠華法官
上列當事人間請求損害賠償事件，本院判決如下：
    主  文
原告之訴駁回。
訴訟費用由原告負擔。
    事實及理由
一、按原告之訴，依其所訴之事實，在法律上顯無理由者，法院
    得不經言詞辯論，逕以判決駁回之，民事訴訟法第二百四十
    九條第二項定有明文。
二、本件原告起訴主張被告呂春美於原告被訴偽造文書及詐欺之
    刑事案件中，拿已結束的民國八十三年度舊會單指原告改寫
    會單，又於法院審理時指控原告向其召集互助會；被告劉陳
    娥知道原告沒有去過標會會場，也沒有向會員收取會款或去
    會員家，也未曾送會款給任何會員，卻於前揭刑事案件為不
    實之指控；檢察官盧筱筠故意以不實之筆錄係原告姊妹繕打
    填寫，任由眾人誣陷、偽證起訴原告；法官林翠華不求真相
    ，阻止原告與證人對質，於原告於該刑案審理時以言語侮辱
    原告，未慎查即不採信原告答辯，第一審以不足之證據判原
    告兩年有期徒刑。故被告等（起訴其餘被告二十八人部分，
    另以裁定駁回）行為，導致原告精神受損嚴重，被告四人應
    分別賠償原告新台幣（下同）六十六萬元、五十萬元、二十
    一萬元及二十一萬元等語。
三、查原告所指被訴偽造文書及詐欺之刑事案件，嗣經台灣高等
    法院以九十三年度上更（一）字第三○二號判決其無罪，再
    經最高法院以九十四年台上字第五七三二號判決上訴駁回而
    確定，固有原告提出之最高法院刑事判決附卷可稽，然其無
    罪之理由，依該最高法院刑事判決記載：「查原判決（按指
    前述台灣高等法院刑事判決）綜合卷內全部證據資料審酌判
    斷，認為告訴人或證人對於互助會召集人、主持開標者及收
    取互助會款者之陳述不一，非足憑信，尚無證據證明王金枝
    、謝麗珠（按即本件原告，下同）召集告訴人參加並主持開
    標。而告訴人相互核對推算所得之活會會員人數，無法排除
    死會之會員，為圖規避繳納會款而故為謊稱之情形。且王金
    枝、謝麗珠為謝萬結之妻女，於謝萬結不在家之時，代收轉
    交會款，亦屬常情。又告訴人及證人所為冒標之指證，僅能
    說明謝萬結有冒標之情事，尚不足為王金枝、謝麗珠與之共
    同冒標會款之證據。再謝麗珠將帳戶借予謝萬結使用，無法
    依卷內證據，遽認冒標款項係交謝麗珠使用。認為被告王金
    枝、謝麗珠被訴行使偽造私文書、詐欺行為，犯罪不能證明
    」等語明確。足見原告於該案改判無罪之原因，係不同審級
    間採證、認事及用法之見解不同所致，並非該案告訴人即被
    告呂春美、劉陳娥有何虛構不實資料誣指原告犯罪之情事，
    此觀原告於本件起訴狀亦明言：「我是在屋內聽到他們爭執
    才刪改母王金枝的會單資格並於右上角加上筆誤並請父親簽
    名」等語自明，自不能以渠等提出告訴嗣後為法院判決無罪
    確定，遽推論被告係濫訴而有以損害原告為目的（台灣高等
    法院九十四年度重上字第二五一號判決參照），該案承辦檢
    察官及承審法官採信該案相關告訴人或證人之指訴，依其法
    律上之確信認應提起公訴或為有罪之判決，縱然嗣後因不同
    審級間採證、認事或用法之見解不同，致原告於該案判決無
    罪確定，亦難認有何故意或過失不法侵害原告之情事。再者
    ，該案檢察官就前揭刑事案件係於八十八年五月二十四日提
    起公訴，第一審承審法官係於八十九年八月三十日判決原告
    罪刑在案，有原告之台灣高等法院被告全國前案紀錄表在卷
    可按，則原告於收受該案起訴書或刑事判決時，已知悉其受
    有損害及被告為賠償義務人（最高法院七十二年台上字第七
    三八號判例參照），惟迄九十九年八月二十六日始提起本訴
    ，顯已逾民法第一百九十七條第一項所定侵權行為所生之損
    害賠償請求權二年短期時效期間，亦屬無從准許。
四、從而，原告提起本訴，依其所訴之事實，在法律上顯無理由
    ，爰不經言詞辯論，逕以判決駁回原告之訴。
五、依民事訴訟法第二百四十九條第二項、第七十八條，判決如
    主文。
中    華    民    國    99    年    11    月    22    日
                  民事第一庭    法  官  劉台安
以上正本係照原本作成
如對本判決上訴，須於判決送達後二十日內向本院提出上訴狀。
如委任律師提起上訴者，應一併繳納上訴審裁判費。
中    華    民    國    99    年    11    月    22    日
                                書記官  曹瓊文

司法院資訊處製作；財團法人民間司法改革基金會備份。
